【裁判字號】    89,上易,872
【裁判日期】    890331
【裁判案由】    傷害
【裁判全文】
臺灣高等法院刑事判決                            八十九年度上易字第八七二號
    上  訴  人
    即  被  告  甲○○
右上訴人因傷害案件，不服臺灣臺北地方法院八十八年度易字第二六八○號，中華民
國八十九年一月二十五日第一審判決（起訴案號：臺灣臺北地方法院檢察署八十八年
度偵字第一九○三八號）提起上訴，本院判決如左：
    主      文
上訴駁回。
    事      實
一、甲○○與乙○○○係夫妻關係，甲○○於民國八十八年二月十八日下午三時許，
    在台北市○○區○○路二段三一一巷二之三號四樓住處，因不滿乙○○○於電話
    談論中，向他人陳稱伊置家庭於不顧等語，遂惱羞成怒，竟基於輕傷害之故意，
    徒手毆打乙○○○之臉部、胸部、腹部，又以腳踢乙○○○之背部，二人進而相
    互拉扯扭打，致乙○○○受有後枕部頭皮下血腫約二×二公分、左後背部挫傷、
    右上臂皮下瘀血約二×二公分、右前臂皮下瘀血約一×一公分、右胸壁挫傷、左
    腰部挫傷等傷害。
二、案經被害人乙○○○訴請臺灣臺北地方法院檢察署檢察官偵查起訴。
    理      由
一、訊據上訴人即被告甲○○就與告訴人乙○○○為夫妻，二人於上開時地曾因告訴
    人電話中所言而發生爭執等情，均坦承不諱，惟矢口否認有傷害之犯行，辯稱：
    伊只推乙○○○一下，沒有打她云云。
二、經查：被告甲○○於上揭時地徒手毆打告訴人乙○○○臉部、胸部、腹部，又以
    腳踢告訴人乙○○○之背部等情，業經告訴人乙○○○指訴綦詳，核與現場目擊
    證人張黃亞麗於原審證稱：「我聽到乙○○○喊救命，我就在我家樓梯口往下看
    ，看到乙○○○倒在四樓樓梯口，高先生在她旁邊有用腳踢她腹部，又用手捶她
    胸部、頭部」等語，大致相合。復告訴人乙○○○於受毆當日，至台北市立和平
    醫院就診，該院之診斷書內亦載明告訴人乙○○○受有：「後枕部頭皮下血腫約
    二×二公分、左後背部挫傷、右上臂皮下瘀血約二×二公分、右前臂皮下瘀血約
    一×一公分」等傷害，另二人爭執五日後告訴人乙○○○就診之馬偕紀念醫院，
    診斷書中亦指出告訴人尚受有「右胸壁挫傷、左腰部挫傷」等傷害，此有台北市
    立和平醫院八十八年二月十八日之診斷書及馬偕紀念醫院八十八年二月二十七日
  乙種診斷證明書附卷可查，核告訴人乙○○○所受之傷害業與告訴人及證人張黃
    亞麗所述被告攻擊告訴人之頭部、腹部、胸部、背部等情相符，渠等證述堪信為
    真。故被告所辯：伊只推乙○○○一下，沒有打她云云，顯係卸責矯飾之詞，委
    不足採。本件事證明確，被告犯行洵堪認定，應予依法論科。
二、核被告甲○○所為，係犯刑法第二百七十七條第一項之傷害罪。
三、原審認被告罪證明確，適用刑法第二百七十七條第一項、第四十一條、第七十四
    條第一款，家庭暴力防治法第三十條第一項、罰金罰鍰提高標準條例第一條前段
    、第二條之規定，並審酌被告甲○○與告訴人乙○○○二人本係夫妻，被告僅因
    細故即不顧枕邊情分，率爾傷害髮妻身體安全，更至髮妻喊叫救命、倒陳於地仍
    不罷手；且尚於鄰人即證人張黃亞麗之前動手毆打，將使告訴人承受鄰人長期之
    異樣眼光，遭惹私下議論，處境尷尬，故告訴人除此身體傷害外，自尊心更因此
    承受更重之負擔；且被告於偵查中、原審初始審理時，均屢傳不到，到庭後，提
    及此事仍嘻笑應答，復矢口否認，絲毫不見羞愧、在意之情；原審再衡量被告之
    生活狀況、犯罪時所受之刺激、犯罪所生之危險等一切情狀，量處拘役三十五日
    ，如易科罰金以三百元（銀元）折算一日；並說明被告甲○○未曾受有期徒刑以
    上之宣告，此有臺灣高等法院檢察署刑案紀錄簡覆表、臺灣臺北地方法院被告全
    國前案紀錄表在卷可稽，經此次起訴判刑後，當能知所警惕，信無再犯之虞，而
    認所宣告之刑以暫不執行為適當，併諭知緩刑二年，以啟自新；並說明家庭暴力
    防治法業於八十七年六月二十四日公布，其中除第二至第四章、第五章第四十條
    、第四十一條、第六章自公布一年後即八十八年六月二十四日施行外，餘自八十
    七年六月二十七日生效，而其中第一章第二條第二項、第三章第三十條第一項規
    定：「家庭成員間故意實施家庭暴力行為而成立其他法律所規定之犯罪為家庭暴
    力罪」，又「犯家庭暴力罪而受緩刑之宣告者，在緩刑期內應付保護管束。」，
    本件被告甲○○與告訴人乙○○○於本件行為時既屬夫妻，業經二人陳稱在卷，
    二人即為該法所稱之家庭成員，而被告對妻子乙○○○之故意傷害暴力行為所犯
    係刑法第二百七十七條之傷害罪，為家庭暴力罪，而依刑法第二條第二項保安處
    分適用裁判時之法律，即適用家庭暴力防治法第三十條第一項，於緩刑期間內並
    宣告付保護管束。認事用法，核無不合，量刑亦屬適當，被告上訴意旨空言否認
    犯罪指摘原判決不當，為無理由，應予駁回。
據上論斷，應依刑事訴訟法第三百六十八條，判決如主文。
本案經檢察官林永義到庭執行職務。
中     華     民     國    八十九   年       三       月     三十一     日
                             臺灣高等法院刑事第十五庭
                                 審判長法  官  房  阿  生
                                       法  官  胡  泉  田
                                       法  官  雷  元  結
右正本證明與原本無異。
不得上訴。
                                       書記官  梁  雅  華
中     華     民     國    八十九   年       四       月       六       日
附錄：本案論罪科刑法條全文
刑法第二百七十七條
傷害人之身體或健康者，處三年以下有期徒刑，拘役或一千元以下罰金。
犯前項之罪，因而致人於死者，處無期徒或七年以上有期徒刑，致重傷者，處三年以
上、十年以下有期徒刑。


司法院資訊處製作；財團法人民間司法改革基金會備份。
